【裁判字號】    95,訴,148
【裁判日期】    950814
【裁判案由】    毒品危害防制條例
【裁判全文】
臺灣士林地方法院刑事判決               95年度訴字第148號
公  訴  人  臺灣士林地方法院檢察署檢察官
被      告  乙○○
上列被告因毒品危害防制條例案件，經檢察官提起公訴（94年度
毒偵字第1927、1960號），及移送併案審理（臺灣士林地方法院
檢察署95年度毒偵字第207 、330 、575 、682 、755 、1006、
1160、1138號），被告於準備程序中就本案被訴事實為有罪之陳
述，本院合議庭裁定改由受命法官獨任依簡式審判程序審理，並
判決如下：
    主  文
乙○○連續施用第一級毒品，累犯，處有期徒刑壹年，扣案之第
一級毒品海洛因柒包（其中伍包合計淨重零點捌玖公克、另貳包
分別淨重零點伍捌公克、零點零肆公克）沒收銷燬、注射針筒貳
拾柒支、殘渣袋伍個、研磨器壹組、分裝夾鍊袋伍個、葡萄糖壹
罐（淨重玖拾壹點捌零公克）均沒收。又連續施用第二級毒品，
累犯，處有期徒刑拾月，扣案之第二級毒品安非他命貳拾壹包（
驗餘總淨重拾壹點玖貳公克）沒收銷燬。應執行有期徒刑壹年捌
月。扣案之第一級毒品海洛因柒包（其中伍包合計淨重零點捌玖
公克、另貳包分別淨重零點伍捌公克、零點零肆公克）、第二級
毒品安非他命貳拾壹包（驗餘總淨重拾壹點玖貳公克）均沒收銷
燬；注射針筒貳拾柒支、殘渣袋伍個、研磨器壹組、分裝夾鍊袋
伍個、葡萄糖壹罐（淨重玖拾壹點捌零公克）均沒收。
    事  實
一、乙○○前因施用毒品案件，經本院裁定送觀察、勒戒後，認
    無繼續施用毒品傾向，於民國87年6 月30日釋放，由臺灣士
    林地方法院檢察署檢察官於87年7 月15日，以87年度偵字第
    5523號為不起訴處分確定。後再因施用第一級、第二級毒品
    案件，經本院裁定送觀察、勒戒後，認有繼續施用毒品之傾
    向，再經本院裁定送強制戒治，嗣於91年8 月ll日戒治期滿
    釋放出所，並由本院以91年度訴字第8 號判決分別處有期徒
    刑8 月、6 月，定應執行有期徒刑l 年確定，又因轉讓第二
    級毒品案件，由本院以91年度訴字第425 號判決處有期徒刑
    8 月確定，並與上開連續施用第一級、第二級毒品部分合併
    定應執行有期徒刑為l 年6 月確定，於93年6 月25日執行完
    畢。猶不知悔改，於上開強制戒治執行完畢釋放後5 年內，
    復基於施用第一級毒品海洛因、第二級毒品安非他命之概括
    犯意，自94年8 月19日起至95年7 月15日止，在其位於臺北
    縣淡水鎮○○路201 巷27號2 樓住處及中央北路4 段354 巷
    2 弄6 號1 樓居所內，以將海洛因混合葡萄糖摻入香煙內吸
    食或以針筒注射之方式連續施用第一級毒品海洛因多次（施
    用頻率約每1 、2 天施用1 次）、以安非他命加熱後吸食煙
    霧之方式，連續施用第二級毒品安非他命多次（施用頻率約
    每週施用1 次），嗣分別為警於下列時間查獲：(一)94年8 月
    26日下午4 時30分許，在臺北縣淡水鎮○○路201 巷27號2
    樓住處為警執行搜索查獲，並扣得第一級毒品海洛因5 包（
    合計淨重O.89公克）、第二級毒品安非他命21包（驗餘總淨
    重11.92 公克）等物（94毒偵1927號）。(二)94年9 月16日下
    午4 時許，為警在臺北縣淡水鎮○○街201 巷27號前查獲（
    94毒偵1960號）。(三)94年12月29日晚上10時許，在臺北市○
    ○區○○街130 號前查獲（95毒偵682 號）。(四)95年1 月6
    日晚上7 時許，在臺北市北投區○○○路○ 段354 巷2 弄6
    號1 樓之住處為警查獲（95毒偵207 號）。(五)95年1 月19日
    凌晨2 時許，在臺北縣八里鄉○○路○ 段45號3 樓查獲，並
    扣得已使用之注射針筒6 支（95毒偵330 號）。(六)於95年2
    月24日晚上9 時30分許，在臺北市北投區○○○路○ 段354
    巷2 弄6 號為警查獲，並扣得第一級毒品海洛因1 包（淨重
    0.58公克）（95毒偵575 號）。(七)於95年3 月28日下午5 時
    許，在臺北市北投區○○○路○ 段354 巷2 弄6 號1 樓為警
    查獲（95毒偵755 號）。(八)95年5 月11日上午9 時許，在臺
    北市北投區○○○路○ 段354 巷2 弄6 號為警查獲，並扣得
    研磨器1 組、注射針筒20支、分裝夾鏈袋5 個、殘渣袋5 個
    、葡萄糖1 罐（淨重91.80 公克）（95毒偵1006、1160號）
    。(九)95年5 月31日晚上8 時30分許，在臺北市北投區○○○
    路○ 段354 巷2 弄6 號為警搜索，並扣得已使用過注射針筒
    1 支、第一級毒品海洛因1 包（淨重0.04公克）（95毒偵11
    38號）。
二、案經臺北市政府警察局北投分局報請臺灣士林地方法院檢察
    署檢察官偵查起訴，暨臺北市政府警察局士林、中山、內湖
    分局報請臺灣士林地方法院檢察署檢察官、臺北縣政府警察
    局金山分局報請同署檢察官移送併案審理。
    理  由
一、上揭事實，業據被告乙○○於本院準備程序及審理時坦白承
    認，且被告為警查獲後所採集之尿液，經送請臺灣檢驗科技
    股份有限公司以上開檢驗方法檢驗之檢驗結果，均呈嗎啡、
    安非他命類陽性反應，此有臺北市政府警察局北投分局查獲
    煙毒、麻藥案件尿液送驗紀錄簿影本2 紙、臺北市政府警察
    局偵辦毒品案件尿液檢體委驗單影本5 紙、尿液採樣書影本
    、濫用藥物尿液檢驗檢體監管紀錄表、臺北縣政府警察局金
    山分局95年3 月移送毒品危害防制條例人犯尿液檢體編號對
    照表各1 紙及上開公司出具之濫用藥物尿液檢驗報告書共9
    紙在卷可按（見甲○94年度毒偵字第1927號卷第53頁、第
    53-1頁、94年度毒偵字第1960號卷第53、54頁、95年度毒偵
    字第682 號卷第10頁、95年度毒偵字第692 號卷第4 頁、95
    年度毒偵字第755 號卷第19、47頁、95年度偵字第1160號卷
    第8 、10頁、本院卷第23、48、50、67、68、106 、108 頁
    ），而被告第1 次為警查獲時所扣得之毒品，經檢驗分別為
    第一級毒品海洛因、第二級毒品安非他命，其第6 次、第9
    次為警查獲時所扣得之毒品，經檢驗亦均為第一級毒品海洛
    因，有臺北市政府警察局北投分局查獲乙○○涉嫌毒品危害
    防制條例毒品初步檢驗報告書2 紙、臺北市政府警察局內湖
    分局查獲涉嫌毒品危害防制條例毒品初步檢驗報告書3 紙及
    法務部調查局94年12月15 日 調科壹字第040004054 號、95
    年4 月18日調科壹字第040004287 號、95年6 月22日調科壹
    字第040004401 號鑑定通知書各1 紙、臺北市政府警察局95
    年3 月13日北市鑑毒字第1179號鑑驗通知書1 紙附卷可佐（
    見甲○94年度毒偵字第1927號卷第22、23、83頁、95年度毒
    偵字第575 號卷第23 頁 、95年度毒偵字第1138號卷第20頁
    、本院卷第62、92頁），此外，復有扣案之已使用過注射針
    筒共27支、研磨器1 組、分裝夾鏈袋5 個、殘渣袋5 個、葡
    萄糖1 罐（淨重91.80 公克，鑑定報告見本院卷第122 頁）
    及照片共11幀（見甲○94年度毒偵字第1927號卷第21-1頁、
    94 年 度毒偵字第1960號卷第26頁、95年度毒偵字第575 號
    卷第30、31頁、95年度毒偵字第1006號卷第41、42、72頁、
    95 毒 偵字第1138號卷第19、39-1頁）等可資佐證，是被告
    前開自白，核與事實相符，應可採信。而被告前因施用毒品
    案件，經本院裁定送觀察、勒戒後，認無繼續施用毒品傾向
    ，於87年6 月30日釋放，由臺灣士林地方法院檢察署檢察官
    於87 年7月15日，以87年度偵字第5523號為不起訴處分確定
    。後再因施用第一級、第二級毒品案件，經本院裁定送觀察
    、勒戒後，認有繼續施用毒品之傾向，再經本院裁定送強制
    戒治，嗣於91年8 月ll日戒治期滿釋放出所，並由本院以91
    年度訴字第8 號判決分別處有期徒刑8 月、6 月，定應執行
    有期徒刑l 年確定，又因轉讓第二級毒品案件，由本院以91
    年度訴字第425 號判決處有期徒刑8 月確定，並與上開連續
    施用第一級、第二級毒品部分合併定應執行有期徒刑為l 年
    6 月確定，於93年6 月25日執行完畢，有前開不起訴處分書
    及臺灣高等法院被告前案紀錄表各1 份在卷可查，本件事證
    明確，被告於觀察勒戒及強制戒治執行完畢釋放後5 年內再
    犯本件施用毒品之犯行，堪以認定。
二、論罪科刑：
  (一)按海洛因及安非他命分別為毒品危害防制條例第2 條第2 項
    第1 、2 款所規定之第一級及第二級毒品，核被告所為係犯
    毒品危害防制條例第10條第1 項之施用第一級毒品罪及同條
    第2 項之施用第二級毒品罪。其施用前後分別持有第一級、
    第二級毒品之低度行為，分別為施用之高度行為所吸收，均
    不另論罪。
  (二)被告先後多次施用第一級毒品及多次施用第二級毒品，各時
    間緊接，各犯罪手法相同，並各觸犯構成要件相同之罪，顯
    係各基於概括犯意分別反覆為之。被告行為後，刑法第56條
    連續犯之規定，業於94年2 月2日修正公布刪除，並於95年7
    月1 日施行，則被告之犯行，因行為後新法業已刪除連續犯
    之規定，此刪除雖非犯罪構成要件之變更，但顯已影響行為
    人刑罰之法律效果，自屬法律有變更，依新法第2 條第1項
    規定，比較新、舊法之結果，仍應適用較有利被告之行為時
    法律即舊法論以連續犯（最高法院95年第8 次刑事庭會議決
    議參照）。是被告應分別論以連續施用第一級、第二級毒品
    罪，依修正前刑法第56條之規定各以一罪論，並均加重其刑
    。又本件移送併案審理部分雖未據檢察官起訴，惟與已起訴
    部分有連續犯之裁判上一罪關係，為起訴效力所及，基於審
    判不可分原則，本院自應併予審理，附此敘明。
  (三)被告所犯連續施用第一級毒品罪與連續施用第二級毒品罪，
    其犯意各別，行為互殊，應予分論併罰。
  (四)被告有如事實欄所載之犯罪科刑及執行情形，有臺灣高等法
    院被告前案紀錄表1 份在卷可按，其於受有期徒刑之執行完
    畢後，5 年內再故意犯本件有期徒刑以上之罪，不論依修正
    前之刑法第47條，或修正後之刑法第47條第1 項之規定，均
    構成累犯，對被告而言並無有利或不利之情形，依修正後刑
    法第2 條第1 項前段之規定，應依修正前之刑法第47條規定
    論以累犯，並遞加重其刑。
  (五)爰審酌被告前已因施用毒品令入勒戒處所觀察勒戒、強制戒
    治，猶不能斷絕毒癮而一再施用，且為警查獲次數多達9 次
    ，顯見其自制力薄弱，惟其施用毒品僅屬自殘行為，對於他
    人之法益尚無直接之侵害，及其犯後坦承犯行，態度尚稱良
    好等一切情狀，量處如主文所示之刑。又被告行為時，刑法
    第51條第5 款規定：「數罪併罰，分別宣告其罪之刑，依左
    列各款定其應執行者：宣告多數有期徒刑者，於各刑中之最
    長期以上，各刑合併之刑期以下，定其刑期。但不得逾20年
    。」，惟被告行為後，刑法第51條業於前述時間修正公布，
    並於95年7 月1 日施行，依修正後刑法第51條第5 款之規定
    ，數罪併罰，宣告多數有期徒刑者，於各刑中之最長期以上
    ，各刑合併之刑期以下，定其刑期。但不得逾30年。經比較
    結果，修正後刑法並非較有利於行為人，依修正後刑法第2
    條第1 項前段之規定，仍應依修正前刑法，定其應執行之刑
    。
  (六)又按有關新舊法之比較，應就罪刑有關之共犯、未遂犯、想
    像競合犯、牽連犯、連續犯、結合犯，以及累犯加重、自首
    減輕暨其他法定加減原因（如身分加減）與加減例等一切情
    形，綜其全部罪刑之結果而為比較（最高法院95年第8 次刑
    事庭會議決議參照），是經本院綜合前述比較結果，認有關
    連續犯、累犯、定應執行刑部分，均應適用修正前刑法之規
    定。
三、扣案之第一級毒品海洛因共7 包（其中5 包合計淨重0.89公
    克、另2 包分別淨重0.58公克、淨重0.04公克）、第二級毒
    品安非他命貳拾壹包（驗餘總淨重11.92 公克）分屬第一級
    、第二級毒品，不問屬於被告與否，應均依毒品危害防制條
    例第18條第1 項前段之規定諭知沒收銷燬。另扣案之注射針
    筒共27支、殘渣袋5 個、研磨器1 組、分裝夾鍊袋5 個、葡
    萄糖1 罐（淨重91.80 公克），均係被告所有，且係供被告
    施用毒品所用之物，業據被告供承在卷，爰依刑法第38 條
    第1 項第2 款之規定，併予宣告沒收。
四、如不服本判決，應於判決送達後10日內，向本院提出上訴狀
    。
據上論斷，應依刑事訴訟法第273 條之1 第1 項、第299 條第1
項前段，毒品危害防制條例第10條第1 項、第2 項、第18條第1
項前段，修正後刑法第11條、刑法第2 條第1 項前段，修正前刑
法第56條、第47條、第51條第5 款、刑法第38條第1 項第2 款，
判決如主文。
本案經檢察官陳銘鋒到庭執行職務。
中    華    民    國    95    年    8     月    14    日
                  刑事第二庭法  官
以上正本證明與原本無異。
                            書記官  陳玉瓊
中    華    民    國    95    年    8     月    14    日
本判決論罪科刑依據之法條：
毒品危害防制條例第10條：
  施用第一級毒品者，處6月以上5年以下有期徒刑。
  施用第二級毒品者，處3年以下有期徒刑。


司法院資訊處製作；財團法人民間司法改革基金會備份。
